【裁判字號】    97,訴,898
【裁判日期】    980527
【裁判案由】    侵權行為損害賠償
【裁判全文】
臺灣士林地方法院民事判決               97年度訴字第898號
原      告  丙○○
訴訟代理人  蘇衍維律師
複代理人    己○○
被      告  戊○○
            友泰交通有限公司
法定代理人  乙○○
上列當事人間侵權行為損害賠償事件，經刑事庭以附帶民事訴訟
裁定移送前來，本院於民國98年5 月14日言詞辯論終結，判決如
下：
    主  文
被告應連帶給付原告新台幣陸拾萬仟伍佰拾壹元及自民國九
十七年一月二十五日起至清償日止按年息百分之五計算之利息。
原告其餘之訴駁回。
訴訟費用由被告連帶負擔十分之六，餘由原告負擔。
本判決第一項於原告以新台幣貳拾萬元供擔保後，得假執行。
原告其餘假執行之聲請駁回。
    事  實  及  理  由
一、按訴狀送達後，原告不得將原訴變更或追加他訴，但擴張或
    減縮應受判決事項之聲明者，不在此限，此觀民事訴訟法第
    255 條第1 項第3 款之規定甚明。本件原告於起訴時請求被
    告連帶給付新台幣（以下同）2,343,905 元及法定遲延利息
    ，嗣於訴訟繫屬中將請求之金額本金部分變更為974,886 元
    ，係屬訴之減縮，合於前開規定，應予准許，先予敘明。
二、原告主張：(一)被告戊○○為被告友泰交通有限公司（下稱被
    告公司）之靠行計程車司機，其於民國95年7 月29日晚間7
    時10分許，駕駛車號6E-066號營業小客車（計程車），沿台
    北市○○區○○路由西往東方向行駛，行經松高路與松仁路
    路口時，適逢原告騎乘車號K7Z-109 號重型機車，沿松高路
    由東往西方向行駛，詎被告戊○○駕駛營業小客車本應注意
    轉彎車須禮讓直行車先行，及左轉彎時應行至交岔路口中心
    處等待左轉，且依當時情形並無不能注意之情事，竟疏未注
    意及此，駕車尚未至交岔路口中心處，即搶先左轉占用來車
    道，致原告閃避不及，機車車頭撞擊該計程車左前保險桿而
    人車倒地，受有左側髖臼粉碎性骨折併髖關節脫臼，左脛腓
    骨粉碎性骨折、左下股神經受損等傷害。原告因此事故，至
    今仍無法正常行走，精神上受有莫大之痛苦。(二)系爭車禍肇
    事主因為被告戊○○行車未達交岔路口中心即占用來車道搶
    先左轉，原告所受傷害與被告戊○○之過失行為間顯有相當
    因果關係。又被告公司為被告戊○○之僱用人，應與被告戊
    ○○對原告負連帶賠償責任，爰依民法第184 項第1 項、第
    188 條第1 項、第193 條第1 項、第195 條第1 項規定，請
    求被告連帶負損害賠償責任，被告應連帶賠償：醫療費用
    ：158,273 元（已扣除健保給付額911,932） ；看護費用
    ：258,000 元（以每日2,000 元計算，共計129 日，2,000
    ×129 ＝258,000） ；醫療器材費用8,500 元。不能工
    作之損失：532,000 元（28,000＊19＝532,000 ；以月薪28
    ,000元計算，共計19個月）；精神撫慰金：500,000 元。
    以上～共計1,456,773 元；扣除原告已領得強制保險金
    281,887 元及被告已給付之賠償20 0,000元，被告尚應連帶
    賠償974,886 元等語；並聲明：(一)被告應連帶給付原告974,
    886 元及自起訴狀繕本送達之翌日起至清償日止按年息百分
    之5 計算之利息。(二)原告願供擔保請准宣告假執行。
二、被告則以：被告戊○○僅係被告公司之靠行司機，雙方並無
    僱傭關係存在，被告公司自無庸負損害賠償責任。原告所提
    之財團法人佛教慈濟綜合醫院（下稱慈濟醫院）診斷證明書
    ，未能證明原告確實不能工作，原告請求19個月無法工作之
    損失，即乏依據。且原告亦未就其需要看護乙節舉證，自不
    能請求看護費。又系爭車禍肇事次因為原告騎乘機車超速行
    駛，原告就系爭車禍之發生顯然亦有過失。再縱認被告仍須
    負損害賠償責任，亦應扣除原告自富邦保險公司所獲得之保
    險金263,026 元及被告已給付予原告之慰問金200,000 元等
    語，資為抗辯；並聲明：原告之訴及假執行之聲請均駁回。
三、兩造不爭執之事實：
(一)、系爭車禍發生的時間地點。
    （97年交附民13號卷第1、2、6、49頁）
(二)、原告因系爭車禍受有左側髖臼粉碎性骨折併髖關節脫臼、左
    脛腓骨粉碎性骨折、左下股神經受損等傷害。（97年交附民
    13號卷第1頁背面、第9頁；本院卷第50頁）
(三)、臺北市車輛行車事故鑑定委員會鑑定系爭車禍肇事主因為被
    告戊○○行車未達交岔路口中心即占用來車道搶先左轉，肇
    事次因為原告涉嫌超速行駛。（97年交附民13號卷第11～14
    頁）
(四)、被告戊○○係被告公司之靠行司機。
(五)、原告自富邦保險公司領得保險金281,887 元；被告戊○○已
    賠償原告200,000 元。（本院卷第71頁、83～86頁）
(六)、原告支出醫療器材費用8,500元、醫療費用158,273元。
四、按因故意或過失，不法侵害他人之權利者，負損害賠償責任
    。再不法侵害他人之身體或健康者，對於被害人因此喪失或
    減少勞動能力或增加生活上之需要時，應負損害賠償責任。
    又不法侵害他人之身體、健康、名譽、自由、信用、隱私、
    貞操，或不法侵害其他人格法益而情節重大者，被害人雖非
    財產上之損害，亦得請求賠償相當之金額。分別為民法第18
    4 條第1 項、第193 條第1 項、第195 條第1 項所明定。被
    告不法侵害原告之身體，既經認定，對於原告因而所受之損
    害，自應負賠償責任。茲就本案之爭點、原告請求項目及金
    額應否准許，析述如下
    ：
(一)、原告得請求被告戊○○賠償之各項金額若干？
(1)、醫療費用158,273元？
    原告主張其支出醫療費用158,273 元，業據提出醫療費收據
    為證，被告於最後言詞辯論時對此已不再爭執，自堪信為真
    實，原告此部分請求應予准許。
(2)、看護費258,000元？
  原告主張：其在台北醫學大學附設醫院（下稱台北醫院）住
    院期間係自95年7 月29日至同年9 月30日、同年10月1 日至
    同年10月26日，住院90日，請看護31日，每日2 千元，另原
    告住慈濟醫院期間，自95年11月30日至同年12月16日、96年
    3 月15日至同年3 月21日、97年11月16日至同年11月18日、
    98年2 月5 日起至同年2 月16日，住院39日，由親人照顧，
    原告委託親人照顧期間，亦得比照看護費之支出，以每日2
    千元計算損害等語；被告則以：原告並未舉證其需要看護云
    云為辯。
、查原告自95年8 月28日起至同年9 月27日住院期間，請求看
    護照顧之日數為31日，支出看護費為62, 000 元，有收據為
    證（附民卷35頁），依下述慈濟醫院之函文，足證原告在受
    傷之初，傷勢嚴重而無法自主行動，需旁人照顧，是原告請
    求被告給付此部分看護費，即屬有據。
、再被害人因受傷需人看護，而由親屬看護時，雖無現實看護
    費之支出，亦應認被害人受有相當看護費之損害而得向加害
    人請求賠償。查原告自95年11月30日起至同年12月16日止（
    本院卷50頁），因左側髖臼骨折術後合併髖關節脫臼，住進
    慈濟醫院治療，住院期間患肢不負重，以石膏保護，使用輪
    椅，嗣因左側近端脛骨骨折術後未癒合，於96年3 月15日再
    度住進慈濟醫院治療，於同年月21日出院，住院期間患肢不
    負重，以支架保護並使用柺杖等情，有慈濟醫院97年9 月15
    日慈醫文字第0970002093號函可參（本院卷49、50頁），依
    慈濟醫院上開函文可知，原告住院期確實行動不便而需人照
    顧，是核計原告由親人照顧之日數為98日【（90－31）＋39
    ＝98】，依每日2,00 0元計算，此部分被告須賠償原告196,
    000 元（2,000 ×98＝196,000） 。
、以上合計，被告應賠償原告此部分費用為258,000 元，原告
    此部分請求，應予准許。
(3)、醫療器材8,500元？
    原告支出TROM動態膝關節固定夾板費用8,500 元，為被告所
    不爭執，並有發票為證（附民卷36頁），原告此部分請求應
    予准許。
(4)、不能工作之損失532,000元？
    原告主張其因車禍受傷19個月無法工作，請求每月28,000元
    之薪資損失，共532,000 元，提出城市農夫花卉事業有限公
    司（下稱城市公司）之在職證明書及該公司之登記資料為憑
    （附民卷46、53頁），被告公司則抗辯：原告主張其每月薪
    資為28,000元，並非實在，且其所提之診斷証明書只能證明
    原告不能負重工作，並未說明其不能工作，原告請求19個月
    無法工作之損失，其請求於法無據云云。經查原告所提出之
    城市公司在職證明書上記載原告之月薪為2 萬8 千元，雖證
    人即該公司之負責人甲○○證稱：城市公司給付原告每月之
    薪資為16,500元等語，並提出扣繳憑單（本院卷119 頁）為
    據，惟證人甲○○另證：「我沒有告訴他每月薪資多少，我
    幫他做的勞保加保薪資是每月16,500元... 但我是匯給他16
    ,500元。... 當初原告要我出具在職證明給他，因為他希望
    我能幫助他，因為他說他要提出告訴聲請賠償，我基於幫助
    他而給他在職證明，...2 萬8千元是原告叫我寫的，實際上
    我只給他16,500元，本公司的員工有領到2 萬8 千元的，得
    看是否有加班。.... 不 是我面試的.... 」 等語（110~11
    1 頁），由其所證，該公司於受僱人面試時，竟連工資條件
    都未談及，顯與常情不符，因按工作之報酬，每每為應徵工
    作者之首要考慮條件，應徵者要無不問薪資多寡而輕率赴任
    ，縱證人甲○○非原告應徵時之面試者，但亦應已告知面試
    者該公司之薪資條件，否則勞動契約之必要之點既未能合致
    ，契約何以能成立？再證人即原告之兄丁○○證稱：伊向城
    市公司洪小姐領得原告約26至28天之薪資25,076元等情，又
    參酌在職證明書上所載原告係95年7 月1 日任職，95年7 月
    29日晚間發生車禍，在職29日，平均月薪865 元（元以下四
    捨五入），31日之薪資為26,815元，加上原告加班1 日之薪
    資1 千餘元，即約2 萬8 千元，是證人甲○○就原告薪資之
    證詞，尚不足採，應認證人丁○○之證詞為可信，至扣繳憑
    單上雖亦載明原告薪資為16,500元，然僱主以多報少之情形
    甚為普遍，尚不能作為原告薪資多寡之唯一證據，是原告主
    張其月薪為2 萬千8 元應為實情。原告「自95年11月30日至
    97年7 月29日治療期間，骨骼未穩定逾合，不宜負重工作計
    21個月」等情，業據財團法人佛教慈濟綜合醫院97年12月18
    日慈醫文字第0970002904號函復在案（67、68頁），足見原
    告自95年7 月29日車禍受傷至95年11月29日之期間，亦不能
    從事負重之工作，前後合計為2 年，原告僅請求19個月之工
    作損失，要無不合。是原告請求其薪資損失532,000 元，應
    予准許。
(5)、精神上損害賠償500,000 元？
    查原告因系爭車禍受傷嚴重，行動不便長達2 年，精神上自
    受有相當之痛苦，而原告係一工人，被告戊○○係一計程車
    司機，兩人之社、經地位相若（有稅務電子閘門財產所得調
    件明細表足稽，15~36 頁），而被告公司資力較佳等情，認
    原告請求精神上損害賠償40萬元為相當。
(6)、綜上所述，原告得請求被告賠償之金額為1,356,773 元（15
    8,273 ＋258,000 ＋8,500 ＋532,000 ＋400,000 ＝1,356,
    773） 。
(二)、被告公司是否須負僱用人之連帶責任？
１、原告主張：被告戊○○係被告公司之靠行司機，被告公司應
    與被告戊○○負連帶賠償責任等語；被告公司則抗辯：系爭
    計程車係被告戊○○購買，牌照登記被告公司名下，被告戊
    ○○按月繳納1,200 元予被告公司，營運收入全歸被告戊○
    ○所有，被告戊○○接受台灣大車隊之調度派遣載客，計程
    車之外觀及招牌貼有台灣大車隊之標誌，被告戊○○與被告
    公司間並無僱傭關係，被告公司不應負賠償責任云云（本院
    卷72 頁） 。
２、按受僱人因執行職務，不法侵害他人之權利者，由僱用人與
    行為人連帶負損害賠償責任，民法第188 條第1 項定有明文
    。而民法第188 條第1 項所稱僱用人，非僅限於僱用契約所
    稱之受僱人，如外觀上行為人係為其服勞務，即客觀上可推
    認被他人僱用為之服勞務而受其監督者即為該條所稱受僱人
    。再按目前在台灣經營交通事業之營利私法人，接受他人靠
    行 (即出資人以該交通公司之名義購買車輛，並以該公司名
    義參加營運)， 而向該靠行人 (即出資人)收 取費用，以資
    營運者，比比皆是，此為週知之事實。是該靠行之車輛，在
    外觀上既屬該交通公司所有，乘客又無從分辨該車輛是否他
    人靠行營運者，則乘客於搭乘時，祇能從外觀上判斷該車輛
    係某交通公司所有，該車輛之司機即係受僱為該交通公司服
    勞務。此種交通企業，既為目前台灣社會所盛行之獨特經營
    型態，則此種交通公司，即應對廣大乘客之安全負起法律上
    之責任。蓋該靠行之車輛，無論係由出資人自行駕駛，或招
    用他人合作駕駛，或出租，在通常情形，均為該交通公司所
    能預見，苟該駕駛人係有權駕駛 (指非出自偷竊或無權占有
    後所為之駕駛)， 在客觀上應認其係為該交通公司服勞務，
    而應使該交通公司負僱用人之責任，方足以保護交易之安全
    。查依本件被告戊○○與被告公司所訂自備車輛參與經營契
    約書之內容，係約定被告戊○○所駕駛之系爭計程車，得以
    被告公司名義申請行車執照1 枚及營業小客車車牌2 面，所
    有權人仍係被告戊○○，被告戊○○應按月繳納行政管理費
    1,200 元予被告公司，雖依該契約第6 條之約定，被告戊○
    ○以該車營業之盈虧自理，該車應繳之稅捐、費用及違規罰
    款等均由被告戊○○負責，被告間不作盈虧結算（見本院卷
    第72頁），及該車車身及車頂燈上有台灣大車隊之字樣或標
    誌，惟系爭計程車車身亦有被告公司名稱「友泰」之字樣，
    有照片（本院卷76、77頁）可參，在客觀上即足使第三人認
    為系爭計程車屬於被告公司旗下，司機係為被告公司服勞務
    ，是為保護廣大乘客之安全，應使被告公司負僱用人之責任
    。至台灣大車隊依「台灣大車隊G.P.R.S.車機系統及商標授
    權使用契約書」之約定，僅係提供被告戊○○服務之機會（
    79頁）而已，在客觀上亦不致令第三人有所誤解，是原告主
    張被告公司應與被告戊○○依民法第188 條第1 項之規定負
    連帶賠償責任，核屬有據。
(三)、系爭車禍發生，原告是否與有過失？如是，兩造之過失責任
    比例？
１、原告主張：原告就系爭車禍之發生並無過失，台北市車輛行
    車事故鑑定委員會鑑定意見雖認伊涉嫌超速行駛，惟尚無證
    據證明確屬實情等語；被告則以：原告超速行駛，始發生系
    爭車禍云云為辯。
２、查臺北市車輛行車事故鑑定委員會鑑定系爭車禍肇事原因如
    不爭執點(三)所述，其雖僅謂原告「涉嫌超速行駛」云云，惟
    查原告於員警初訊時自陳時速50至60公里，而肇事地點之限
    速為50公里等情，有交通事故初步分析研判表（95他字第42
    24號第7 頁）可憑，再證人王泰山於警訊時證稱：伊見被告
    戊○○所駕駛之計程車停在路口等待左轉，即看到原告騎機
    車直行過來，可能是車速太快，直接撞上該計程車等語（上
    開卷27~28 頁）。按汽車行駛時，駕駛人應注意車前狀況及
    兩車併行之間隔，並隨時採取必要之安全措施，為道路安全
    規則第94條第3 項所明定。原告所騎之機車係直行車，被告
    戊○○之計程車系轉彎車，被告戊○○應讓原告之直行車先
    行，而被告戊○○之車雖已停在路口等待原告之車通行，惟
    其占用來車道，自有過失，但原告騎乘機車亦應注意車前狀
    況，以避免突發之危險，然原告竟騎乘機車撞上靜止之系爭
    計程車，足見係因車速過快，閃避不及所致，是原告亦有過
    失，爰審酌上情，認原告、被告戊○○之過失比例為2 ：8
    。按過失比例計算後，原告得請求之金額為1,085,418 元（
    1,356,773 ×8/10＝1,085,418） ，扣除不爭執點(五)所示之
    金額後，為603,531 元。
五、綜上所述，原告本於民法第184 項第1 項、第188 條第1 項
    、第193 條第1 項、第195 條第1 項規定，請求被告連帶賠
    償損害，於603,531 元及自起訴狀繕本送達之翌日即97 年1
    月25日起至清償日止按年息百分之5 計算之利息範圍內，核
    屬有據，逾此部分者，應予駁回。
六、原告陳明願供擔保，聲請宣告假執行，核其勝訴部分要無不
    合，爰酌定相當擔保金額予以准許。至原告其餘部分假執行
    之聲請，因訴之駁回而失所附麗，應併予駁回。
七、據上論結，原告之訴為一部有理由，一部分無理由，依民事
    訴訟法第79條、第85條第2 項、第390 條第2 項，判決如主
    文。
中    華    民    國    98    年    5     月    27    日
                  民事第一庭  法  官  黃小瑩
以上正本證明與原本無異。
如對本判決上訴，應於判決送達後20日內向本院提出上訴狀。
中    華    民    國    98    年    5     月    27    日
                              書記官  陳鳳嬌


司法院資訊處製作；財團法人民間司法改革基金會備份。
